【裁判字號】    98,上易,171
【裁判日期】    980331
【裁判案由】    傷害
【裁判全文】
臺灣高等法院臺中分院刑事判決         98年度上易字第171號
上  訴  人  臺灣臺中地方法院檢察署檢察官
上  訴  人
即  被  告  丙○○
被      告  甲○○
被      告  丁○○
上列上訴人因傷害案件，不服臺灣臺中地方法院97年度易字第19
96號中華民國97年11月27日第一審判決（起訴案號：臺灣臺中地
方法院檢察署97年度偵字第2383號），提起上訴，本院判決如下
：
    主  文
上訴駁回。
丙○○、丁○○均緩刑參年。
    事  實
一、甲○○前於民國95年間，因犯竊盜罪，經臺灣臺中地方法院
    (以下簡稱臺中地院)臺中簡易庭以95年度中簡字第1597號判
    處有期徒刑三月，於95年8月14日確定；又犯恐嚇取財罪，
    經同院以95年度訴字第3079號判處有期徒刑十月、十月確定
    ；又因犯偽造印文罪，經同院以95年度中簡字第1597號判處
    有期徒刑三月確定，上開罪刑並經裁定應執行刑有期徒刑一
    年十一月確定，嗣再經減刑後，甫於96年7月28日縮刑期滿
    執行完畢。
二、緣丁○○之弟葉炯漢於96年間，欲出售其所有坐落苗栗縣某
    地號土地，丙○○與己○○乃代表買賣雙方擔任仲介。期間
    己○○曾帶同買主至該土地查看，惟未能成交而與賣方發生
    土地仲介買賣糾紛，丙○○、丁○○二人遂心生不滿，與甲○○及姓名年籍不詳之成年男子等四人共同基於傷害他人身
    體之犯意聯絡，於96年10月29日22時30分許，前往己○○位
    在臺中市北屯區尾張巷13號之住處找己○○，丙○○見己○○開門後，旋即拉住己○○之左手，將己○○拉出門口，並
    持長七十公分、寬二公分之鐵管一支毆打己○○之頭部、腰
    部及胸部，甲○○、丁○○、及該不詳姓名之男子則徒手毆
    打己○○，於毆打己○○期間，己○○之女乙○○見狀上前
    勸阻，甲○○及該另不詳姓名男子即出手將乙○○拉開，甲○○並以手肘推擊乙○○之胸前及右手肘，而撞倒乙○○。
    己○○因而受有左顏面、左上肢多處挫傷、擦傷及左腰脅挫
    傷併擦傷，乙○○亦受有右手肘及左足踝瘀挫傷等傷害。
三、案經己○○及乙○○分別訴由臺中市警察局第五分局報告臺
    灣臺中地方法院檢察署檢察官偵查起訴。
    理  由
一、按被告以外之人（包括證人、鑑定人、告訴人、被害人及共
    同被告等）於審判外之陳述雖不符刑事訴訟法第159條之1至
    之4等之規定，而經當事人於審判程序同意作為證據，法院
    審酌該言詞陳述或書面陳述作成時之情況，認為適當者，亦
    得為證據；當事人、代理人或辯護人於法院調查證據時，知
    有刑事訴訟法第159條第1項不得為證據之情形，而未於言詞
    辯論終結前聲明異議者，視為有前項之同意，同法第159條
    之5定有明文。立法意旨在於傳聞證據未經當事人之反對詰
    問予以核實，原則上先予排除。惟若當事人已放棄反對詰問
    權，於審判程序中表明同意該等傳聞證據可作為證據；或於
    言詞辯論終結前未聲明異議，基於尊重當事人對傳聞證據之
    處分權，及證據資料愈豐富，愈有助於真實發見之理念，且
    強化言詞辯論主義，使訴訟程序得以順暢進行，上開傳聞證
    據亦均具有證據能力。查檢察官、被告均知本案卷內相關證
    人之證述、文書卷證資料，屬傳聞證據，依刑事訴訟法第15
    9條第1項不得為證據，然於本院言詞辯論終結前均未聲明異
    議，且上述證人之證述、文書卷證資料亦經本院於審理期日
    逐一提示、朗讀，並告以要旨，本院復審酌相關證人證述筆
    錄製成、文書卷證資料取得，並無證據顯示有何違背程序規
    定情事，認以上開證據資料為本案之證據為適當，故應有證
    據能力。
二、訊據被告甲○○於原審坦承出手毆打證人即被害人己○○之
    事實，惟否認傷害證人即被害人乙○○犯行，辯稱伊未出手
    毆打乙○○云云；被告丙○○、丁○○二人則均矢口否認上
    揭共同傷害己○○、乙○○犯行，渠等均辯稱：當天伊等至
    己○○住處時，甲○○已與己○○互毆，伊等係上前勸架，
    拉開互毆中之甲○○、己○○，伊二人均未進入己○○之住
    處內云云。經查：
  (一)被告丙○○於96年間代表賣方仲介丁○○之弟葉炯漢所有坐
    落苗栗縣某地號土地買賣，證人己○○係代表買方仲介上述
    土地買賣，期間己○○曾帶同買主等至該土地查看，惟未能
    成交等節，除據己○○證稱在卷（偵查卷第10頁、原審卷第
    64頁）外，復為被告丙○○、丁○○二人所是認（原審卷第
    68頁），是上開情節，堪認屬實。
  (二)本件被告丙○○、丁○○二人雖矢口否認犯有犯罪事實欄所
    載之傷害犯行、被告甲○○亦矢口否認犯有傷害乙○○犯行
    。惟查，被告三人犯有如犯罪事實欄所載之傷害犯行，已據
    己○○、乙○○二人分別於警詢、偵查、本院審理中分別指
    證歷歷，渠等分別指證內容如下：
  1.證人己○○之指證部分：
  (1)於警詢中指證稱：「於民國96年10月29日22時30分，在臺中
    市北屯區松竹里11鄰尾張巷13號（家中），遭四名友人丙○○、甲○○、丁○○等四人聯合將我及女兒乙○○打傷，致
    我顏面、左上肢多處挫傷及擦傷。」、「由丙○○拿空心鐵
    管（70公分長、2公分寬），先打我左臉頰後，其他三人就
    直接圍攻我，他們用手及腳連打帶踹打我的身體使我受傷，
    攻擊我大約八分鐘，我也極力自衛但還是不敵他們多人。丙○○自行帶空心鐵管。」等語（警卷第14、15頁）。
  (2)於偵查中指證稱：「我介紹買主，丙○○介紹賣主，要作土
    地買賣，但賣賣不成，丙○○在當晚10時30分就帶3個人來
    我住處找我，當天我與我太太、女兒在家，我一將門打開，
    丙○○先拉我的右手，之後丙○○右手就拿鐵管打我的頭部
    及腰部、胸部，其他人持不明物體也在我家客廳攻擊我的胸
    部，也有用手腳打我，並叫我不能報警，之後我女兒而在我
    被打期間，從她房間出來，她有出來阻止，但也被打，．．
    。」等語（偵查卷第10頁）。
  (3)於原審審理中結證稱：「．．．，門一開就有四個人來打我
    ，我太太就打電話報警，最後只有三個人到派出所，有一個
    人跑掉」、「開門時有四個人，丙○○就拉著我的手出去打
    我，四個人都有動手」、「丁○○也有動手，他也是作仲介
    的」、「他們一起圍上來打我，我有看到他（指被告丁○○
    ）過來打我。」等語（原審卷第64、65頁）。
  2.證人乙○○之指證部分：
  (1)於警詢中指證稱：「於民國96年10月29日22時30分，在臺中
    市北屯區松竹里11鄰尾張巷13號（家中），我父親遭友人丙○○、甲○○、丁○○及一名年籍不詳男子聯合打我父親，
    我上前阻擋時遭甲○○及另一名不詳男子打傷，致我右手及
    右足踝挫傷。」、「丙○○拿空心鐵管（70公分長、2公分
    寬），先打我父親左臉頰，後其他三人就直接圍攻我父親，
    我上前阻擋時遭打傷。」等語（參閱警卷第17 、18頁）。
  (2)於偵查中指證稱：「96年10月29日晚上，丙○○及他帶三個
    人在我們的住處的客廳打我父親，有人拿棍子打我父親，其
    他人空手圍毆我父親，我上前阻止，要拉開我父親，其中2
    個人拉扯間撞到我胸前及右手肘，我拉扯間有被推倒，我的
    腳也有受傷」、「我有聽到有人打我家客廳前的鐵門的聲音
    ，有人說『茶壺 (即我父親的綽號)』你給我出還等語，那
    是丙○○的聲音，因為他前幾天有來找我父親，我看到我父
    親去開門就被托出去打了」等語（偵查卷第10、11頁）；
  (3)於原審審理中結證稱：「當時我站在我父親後面，親眼看到
    他一開門就被拖出去打，那時有四個人，圍在一起打我父親
    ，我看到其中一人（即丙○○）持塑膠水管打我父親，還看
    到有人用鐵管打我父親，其他的人是徒手打，我一看到我過
    去拉丙○○，但是我父親還是一直被打，丙○○還進入我房
    子內，打了快二十分鐘」等語（原審卷第68頁背面）。
  3.上開二位證人所述被告丙○○帶三個人前往證人己○○之住
    處，並由被告丙○○敲門，俟證人己○○開門後，即遭被告
    丙○○拖出去持鐵管毆打，其他三人亦圍毆證人己○○，致
    使證人身體受傷，而證人乙○○見狀前往勸阻時，亦遭打傷
    等情，大致相符。參以被告丙○○、甲○○、丁○○亦不否
    認當時確時在場之事實，被告甲○○於偵查中所供述：「我
    有去己○○家，是丙○○找我去的，他沒有說要做什麼，他
    去就打己○○，我有看到丙○○撞門，然後己○○就出來開
    門，丙○○就打己○○，當時有另一位男子也有去，．．．
    丙○○跟該男子毆打己○○。」等語（偵查卷第13頁），就
    有關被告丙○○與該不詳姓名男子有出手毆打己○○之過程
    契合，且告訴人己○○身體確受有左顏面、左上肢多處挫傷
    、擦傷及左腰脅挫傷併擦傷等傷害，告訴人乙○○亦受有右
    手肘及左足踝瘀挫傷等傷害，有中國醫藥大學附設醫院診斷
    證明書二份在卷可稽 (警卷第25、26頁)，堪認告訴人己○○、乙○○上開指述情節足以憑信。
  4.至於證人乙○○於原審審理中所證稱被告丙○○係持塑膠管
    、該不詳姓名男子係持鐵管毆打其父己○○、暨被告丁○○
    未出手毆打其父己○○等部分，因所證內容與其在警詢、偵
    查中所證稱情節已有不符，亦與證人己○○所證稱情節迥異
    ；另證人己○○於警詢中指稱除被告丙○○持鐵管外，其餘
    被告亦有持器物毆擊云云，則與其於偵查、原審審理中所證
    稱僅有被告丙○○持鐵管毆打其及其女乙○○等節情節亦雖
    有所不符。惟被告丙○○確係持鐵管毆打己○○、被告丁○○及另一不詳姓名男子亦有與被告甲○○共同以徒手方式毆
    打己○○等情，已如前述，而證人乙○○、己○○此部分證
    詞亦欠其他佐證可證其憑信性，亦或因時間過久，記憶有所
    淡忘之緣故，致就本案發生過程之細節有所遺忘，此亦與常
    情未有何不符之處，本院因認證人己○○、乙○○於警詢、
    偵查中所述，較接近事情發生之時，依理當較接近真實而足
    堪採認。而此等先後證述內容之齟齬，尚無可採為被告丙○○、丁○○二人有利之認定，附此敘明。
  5.另被告甲○○於警詢及原審審理中雖抗辯稱：案發當天係因
    己○○積欠伊祖母一萬元，乃於上開時間至己○○住處催討
    償還云云。惟查：
  (1)被告甲○○業於97年2月5日偵訊中到庭供稱：案發當天是被
    告丙○○要伊到證人己○○家去的，一去到證人己○○家，
    被告丙○○撞門後便出手打人，當天也有另外的男子一起去
    ，伊當天並不是要去向證人己○○講有關其積欠伊外婆債務
    的問題，是有關被告丙○○與證人己○○間的事情，後來丙○○有打電話跟伊說，證人己○○要提出告訴啦，要伊說是
    為了幫外婆要債才去打人的等語（偵卷第13、14頁，及原審
    卷第88至92頁之偵查錄音勘驗筆錄）。顯然被告甲○○事後
    所稱：當天伊是獨自前往證人己○○家要講有關積欠伊外婆
    債務的事才與證人己○○起勃谿等節，乃事後迴護被告丙○○、丁○○之詞而不足採信。
  (2)況關於己○○前積欠被告甲○○之祖母之一萬元債務，己○○已於本案案發前七、八天即已約定一定之清償期限一節，
    業據己○○於原審審理中結證在卷（原審卷第65頁背面）；
    且本案被告丙○○、丁○○係因上述土地仲介糾紛而至證人
    己○○住處一節，亦據被告丙○○、丁○○於原審審理中供
    述在卷，而被告甲○○於偵查中又供認係被告丙○○找伊至
    己○○住處等語明確。
  (3)據上，足認被告甲○○顯非為向己○○催討上述一萬元欠款
    而前往己○○住處，應屬明確，其此處所為之抗辯，洵屬無
    據，亦核與本案客觀事實不符，自不得採為被告等人有利之
    事證。
  6.被告丙○○、丁○○均辯稱當天伊等至己○○住處時，甲○○已與己○○互毆，伊等係上前勸架云云。倘若如此，證人
    己○○、乙○○父女理應感謝渠等都來不及，豈有恩將仇報
    之理，況渠等確有與被告朱廷純及另一名姓名不詳之成年男
    子共同毆打傷告訴人己○○、乙○○，已如前述，足認渠等
    所辯係卸責之詞，要不可採。另被告甲○○辯稱伊未打傷告
    訴人乙○○云云，惟被告甲○○確於告訴人乙○○出面勸阻
    時，拉扯間出手推撞倒告訴人乙○○胸部前面及右手肘，致
    告訴人乙○○受傷，已如前述，而被告甲○○與告訴人乙○○間本無仇隙，告訴人乙○○應無故意設詞誣陷之理，是被
    告朱廷純所辯，亦屬卸責之詞，不可採信。
  7.綜上所述，足認被告三人確有與上述不詳姓名成年男子共同
    傷害己○○、乙○○二人之犯行，已屬明確，被告丙○○、
    丁○○否認上開犯行，被告甲○○否認共同傷害乙○○犯行
    ，諉無可採。是本案事證已臻明確，被告三人上開傷害犯行
    ，洵堪認定，應予依法論科。
三、核被告甲○○、丙○○、丁○○等三人之所為，均係犯刑法
    第277條第1項之傷害罪；又上開被告三人與另一姓名、年籍
    不詳之成年男子就上述傷害犯行彼此間，有犯意聯絡，行為
    分擔，為共同正犯。次按，檢察官於起訴書雖指稱被告等人
    就傷害己○○、乙○○等二人之犯行，係屬數行為，應分論
    併罰等語，惟查：依據己○○、乙○○二人上開指證內容，
    係被告等人於毆打己○○行為實施中，乙○○為阻止被告等
    人繼續毆打己○○上前勸阻而遭被告甲○○、及該姓名、年
    籍不詳之男子以上述方式毆擊，致受有上開傷勢等節，業據
    己○○、乙○○二人具結證述在卷，核此舉動，被告等人於
    出手毆打己○○之行為自仍在繼續之中而同時毆擊乙○○成
    傷。是被告丙○○、丁○○對於被告甲○○、及該姓名年籍
    不詳之男子毆擊乙○○成傷顯未逾越其等共同犯意聯絡之範
    圍，應負共犯之責，允無疑義；而被告等人就毆打己○○、
    乙○○二人成傷，於時間、空間密接，於刑事評價上論以一
    行為乃屬適當，檢察官於起訴書指稱該情節屬數行為，應分
    論併罰等語，容有誤會。是被告等人以一行為同時傷害己○○、乙○○之身體，係一行為同時觸犯二個傷害罪，為想像
    競合犯，應依刑法第55條之規定從一重處斷。再被告甲○○
    前於95年間，因犯竊盜罪，經臺中地院臺中簡易庭以95年度
    中簡字第1597號判處有期徒刑三月，於95年8月14日確定；
    又犯恐嚇取財罪，經同院以95年度訴字第3079號判處有期徒
    刑十月、十月確定；又因犯偽造印文罪，經同院以95年度中
    簡字第1597號判處有期徒刑三月確定，上開罪刑並經裁定應
    執行刑有期徒刑一年十一月確定，嗣再經減刑後，甫於96年
    7月28日縮刑期滿執行完畢，有臺灣高等法院被告前案紀錄
    表在卷可按，其於有期徒刑之執行完畢之後五年之內，再犯
    本件有期徒刑以上之罪，為累犯，應依刑法第47條第1項之
    規定加重其刑。原審認被告罪證明確，依刑法第28條、第27
    7條第1項、第55條對被告等人論罪，並審酌被告等人僅因細
    故即糾眾至被害人住處傷害被害人，於被害人家屬出面勸阻
    之時猶未停止仍傷及被害人之家屬，於犯後復飾詞矯辯，態
    度欠佳，未見悔意，惟念及被害人因被告上開傷害犯行尚非
    嚴重，暨被告丙○○為屬主謀，被告甲○○構成累犯等一切
    情狀，分別就被告丙○○、丁○○、甲○○各量處有期徒刑
    四月、三月、四月，並各諭知易科罰金之折算標準。且認扣
    案之鐵管一支，係被告丙○○持以犯本案傷害罪使用之物一
    節，雖據己○○、乙○○二人分別證稱在卷，惟被告丙○○
    已否認伊曾持該鐵管傷害己○○，且無證據可資證明該鐵管
    係被告丙○○所有，而鐵管又非屬違禁物，而不另諭知沒收
    。其認事用法核無違誤，且量刑堪認妥適。檢察官上訴，指
    摘原判決有量刑過輕之不當，及被告丙○○上訴否認罪行，
    均無理由，應予駁回。另被告丙○○固曾因傷害致死案件經
    臺灣屏東地方法院判處有期徒刑5年確定，於72年4月5日執
    行完畢，被告丁○○曾因麻醉藥品管理條例、肅清煙毒條例
    案件經判處應執行有期徒刑4年2月確定，而於89年10月28日
    假釋期滿未經撤銷假釋而執行完畢，此有臺灣高等法院被告
    前案紀錄表可按，渠等二人已逾五年，始因細故再觸犯本件
    傷害罪，然渠等所造成被害人傷勢並非嚴重，且已與被害人
    達成和解，並賠償損害，此有臺中市北屯區調解委員會調解
    書在卷可稽，諒渠等經此審判科刑程序，當知警惕而無再犯
    之虞，本院認渠等所受之宣告刑，以暫不執行為適當，爰各
    宣告緩刑三年，以勵自新。至於被告甲○○因係累犯，雖其
    亦與被害人己○○、乙○○達成和解，並賠償損害，然核其
    情節與緩刑要件不符，故無從諭知緩刑，附此敘明。
四、據上論結，應依刑事訴訟法第368條，刑法第74條第1項第2
    款，判決如主文。
本案經檢察官戊○○到庭執行職務。
中    華    民    國    98    年    3     月    31    日
            刑事第四庭    審判長法  官  洪  耀  宗
                                法  官  蔡 王 金 全
                                法  官  許  文  碩
以上正本證明與原本無異。
不得上訴。
                                書記官  郭  蕙  瑜
中    華    民    國    98    年    4     月    2     日


司法院資訊處製作；財團法人民間司法改革基金會備份。
